臺灣板橋地方法院交通事件裁定　　　　95年度交聲字第1825號
原處分機關　交通部公路總局臺北區監理所
異　議　人
即受處分人　甲○○
上列受處分人因違反道路交通管理處罰條例案件，對於交通部公
路總局臺北區監理所於中華民國九十五年十月二十四日以北監自
裁字裁四０─ＤＡ0000000號違反道路交通管理事件裁決
書所為之裁決處分（原舉發案號：桃園縣政府警察局九十五年七
月三十日桃警局交字第ＤＡ0000000號）不服，聲明異議
，本院裁定如下：
    主  文
原處分撤銷。
甲○○汽車所有人，汽車電系重要設備變更，不申請公路主管機
關施行臨時檢驗而行駛，處新臺幣參仟陸佰元，並責令檢驗。
    理  由
一、原處分意旨略以：異議人即受處分人甲○○所有之八Ｆ─六
    ０二二號自用小客車，於民國九十五年七月三十日凌晨一時
    九分許，在桃園縣八德市興豐一八一０號前，因「擅改電氣
    設備（氙氣頭燈）」之違規，經桃園縣政府警察局警員攔停
    舉發，乃依道路交通管理處罰條例第十八條第一項規定裁處
    罰鍰新臺幣（下同）七千二百元，並責令檢驗（原處分機關
    嗣於九十五年十一月二十日以本件移送書敘明更正裁處罰鍰
    三千六百元，並責令檢驗）。異議人則以：根據交通部公路
    總局函文說明ＨＩＤ之緩衝期至九十五年十二月三十一日，
    且上開汽車只是更換高瓦數之燈泡，並非ＨＩＤ燈，而本件
    舉發警員不知有上開緩衝規定，也沒有車輛專業知識，卻執
    意舉發，已造成擾民云云，表明不服而提出異議。
二、按汽車車身、引擎、底盤、電系等重要設備變更或調換，或
　　因交通事故遭受重大損壞修復後，不申請公路主管機關施行
　　臨時檢驗而行駛者，處汽車所有人二千四百元以上九千六百
　  元以下罰鍰，並責令其檢驗，道路交通管理處罰條例第十八
    條第一項定有明文。又依道路交通安全規則附件十五「汽車
    設備規格變更規定」，其中電系設備－頭燈（氣體放電式頭
    燈），如於九十五年十二月三十一日前改裝者，得免出具安
    裝證明及統一發票，且其氣體放電式頭燈得免使用經車輛零
    組件形式安全審驗合格之燈泡，經公路監理機關依氣體放電
    式頭燈檢驗標準檢驗合格，辦理變更登記。
三、經查，本件受處分人甲○○於上開時地，駕駛上述自用小客
    車，因「電系設備變更，不申請公路主管機關施行臨時檢驗
    而行駛」之違規，經桃園縣政府警察局警員攔停舉發之事實
    ，業據舉發之警員陳易嶙於本院調查時證述：「當天‧‧異
    議人路過我們攔下盤查，當時他大燈是開著，而且是深夜，
    他的燈的顏色是全白的，比較刺眼，他當時只是開近燈，很
    刺眼，我請他把大燈關掉再重開，它燈先閃一下，光度才慢
    慢亮起來，就像一般路燈的水銀燈，都是慢慢亮起來，一般
    的大燈都是一開光度就到一定的光度，所以我們取締他擅改
    電氣設備，擅裝氙氣頭燈；當時我有問異議人他這個是否是
    HID(氙氣頭燈)， 異議人也說是，他並沒有說只是一般瓦數
    較高的燈」、「（如何判斷是氙氣頭燈？）我們以前講習時
    有一些資料，但現在資料已經沒了，而且我自己的車是原廠
    的，是裝氙氣頭燈，所以我可以分辨，而且行照上也會註明
    是否是氙氣頭燈，本件我就是根據異議人提出之行照上並無
    註明氙氣頭燈舉發的，異議人的車輛年份比較久遠，那種車
    款在當時應該沒有氙氣燈這種裝置；原廠的氙氣頭燈有經過
    測試，也比較不會那麼刺眼，（私下）自己裝的很刺眼，而
    且會影響其他用路人的行車安全」等語綦祥，並有桃園縣政
    府警察局九十五年七月三十日桃警局交字第ＤＡ00000
　　00號舉發通知單（該違規事實欄記載「擅改電氣設備（氙
　  氣頭燈）」）、證人提出其所有之車號二六七七－ＦＰ自用
    小客車行車執照影本（該行車執照之「車身式樣及附加配備
    」欄記載「轎式ＨＩＤ頭燈」）各一件在卷可憑。茲證人陳
    易嶙為執行交通勤務之警察，舉發交通違規為其業務內之事
    項，且證人自己所有之自小客車即屬合法裝設ＨＩＤ頭燈配
    備，其對於上述頭燈之認識程度自較一般人更為清楚，況且
    異議人於本院調查時自承其舉發時確實有向警員陳稱是裝設
    氙氣頭燈等語，且異議人始終未能提出其所安裝頭燈之購買
    資料或經監理機關檢驗合格之證明。再參以證人陳易嶙與異
    議人素不相識，並無宿怨，自應無甘冒自身觸犯偽證罪之風
    險而設詞誣攀受處分人之理，故證人陳易嶙上述證言，應為
    平允可信。異議人空言辯稱其所安裝之頭燈僅是高瓦數之燈
    泡，及舉發警察不具有車輛專業知識云云，均非足採。至異
    議人另辯稱根據交通部公路總局函文說明ＨＩＤ頭燈之緩衝
    期至九十五年十二月三十一日一節，惟觀諸異議人所提之交
    通部公路總局九十五年七月三十一日新聞稿略謂：「二、‧
    ‧汽車設備可變更新規範項目（如ＨＩＤ頭燈‧‧等），定
    有六個月緩衝期（九十五年七月一日起至九十五年十二月三
    十一日），俾利民眾在緩衝期內辦理變更登記或改善‧‧。
    三、汽車‧‧電系等設備，加（改）裝後不經公路監理機關
    辦理變更登記，‧‧依道路交通管理處罰條例第十八條第一
    項處罰汽車所有人‧‧」，且卷附交通部公路總局九十五年
    十一月一日路監牌字第０九五００五二０二九號函略謂：「
    ‧‧訂定九十五年十二月三十一日前改裝（指ＨＩＤ頭燈‧
    ‧等）者，得免出具安裝證明及統一發票之緩衝期，但仍應
    經公路監理機關檢驗合格，並辦理變更登記‧‧」可知汽車
    所有人於九十五年十二月三十一日前改裝ＨＩＤ頭燈者，固
    享有免出具安裝證明及統一發票之緩衝期，但汽車所有人改
    裝上開設備，仍應經公路監理機關檢驗合格後，始得以行駛
    ，是異議人辯稱九十五年十二月三十一日前改裝ＨＩＤ頭燈
    係不罰行為云云，容有誤會。綜上，異議人上開自用小客車
    有「電系設備變更，不申請公路主管機關施行臨時檢驗而行
    駛」之違規行為，洵堪認定。
四、本件原處分機關以異議人有上開違規行為，依道路交通管理
　　處罰條例第十八條第一項規定裁處罰鍰七千二百元，並責令
　  檢驗一節，固非無據。惟異議人所裝設之ＨＩＤ頭燈係屬可
    變更之設備，此觀之上述道路交通安全規則附件十五「汽車
    設備規格變更規定」自明，而原處分機關於九十五年十一月
    二十日在本件移送書亦同此認定，並敘明原裁決書所載事實
    有誤，改裁處罰鍰三千六百元，並責令檢驗等語，然原處分
    機關迄未將更正後之裁決處分，另行製作相關裁決書再送達
    於受處分人即異議人，則原處分機關於移送書敘明更正裁罰
    （行政處分），對於受處分人難認已發生效力，是本院審理
    對象仍為原處分機關所為罰鍰七千二百元並責令檢驗之處分
    。從而，異議人之異議雖無理由，惟原處分既有前揭瑕疵而
    無可維持，應由本院撤銷原處分，另依道路交通管理處罰條
    例第十八條第一項，及違反道路交通管理事件統一裁罰基準
    表等規定，自為裁罰如主文所示，以期適法。
據上論斷，應依道路交通管理處罰條例第八十七條第二項，道路
交通案件處理辦法第二十條前段，裁定如主文。
中　　華　　民　　國　　96　　年　　1 　　月　　1 8 　日
                  交通法庭 法　官 楊 志 雄
以上正本證明與原本無異
如不服本裁定應於送達後五日內向本院提出抗告狀
                           書記官 陳 春 銘
中　　華　　民　　國　　96　　年　　1 　　月　　18　　日
